臺灣臺南地方法院民事裁定　
                                    110年度家調裁字第8號
聲  請  人  呂ＯＯ

代  理  人  劉哲宏律師
            陳廷瑋律師          
            高夢霜律師
相  對  人  陳ＯＯ  

上列當事人間請求確認離婚無效事件，本院裁定如下：
    主    文
一、確認聲請人與相對人於民國109年7月9日所為兩願離婚無效
    。
二、聲請程序費用新台幣3,000元由相對人負擔。
    理    由
一、按本件確認離婚無效事件屬當事人不得處分之事項，然聲請
    人主張兩造間有離婚無效之事由，為相對人所不爭執，並經
    兩造合意聲請本院裁定，有本院民國109年12月24日合意程
    序筆錄在卷可稽。
二、次按兩願離婚，應以書面為之，有2人以上證人之簽名，並
    應向戶政機關為離婚之登記。民法第1050條亦有明文。又按
    「民法第1050條所謂2人以上證人之簽名，固不限於作成離
    婚證書時為之，亦不限於協議離婚時在場之人，始為證人，
    然究難謂非親見或親聞雙方當事人確有離婚真意之人，亦得
    為證人。本件證人某甲、某乙係依憑上訴人片面之詞，而簽
    名於離婚證明書，未曾親聞被上訴人確有離婚之真意，既為
    原審所確定之事實，自難認兩造間之協議離婚，已具備法定
    要件。」有最高法院68年台上字第3792號判例意旨可供參照
    。
三、聲請意旨略以：兩造於102年9月9日與相對人登記結婚，嗣
    因聲請人發現相對人與聲請人之大嫂發生多次性關係，兩造
    乃於109年7月9日至戶政機關辦理離婚登記，惟該兩願離婚
    書是由聲請人自行持往聲請人父母即呂ＯＯ、呂ＯＯＯ住處，請
    渠等於離婚協議書上證人欄旁邊簽名。兩位證人僅自聲請人
    處片面聽聞伊與相對人離婚之說詞後，逕於立書人欄位（男
    、女方）均為空白之兩願離婚書上簽署姓名，自始均未向相
    對人確認是否具有離婚之真意。甚且，渠等在系爭離婚書上
    以證人名義簽名時，相對人亦未在場，故兩造於109年7月9
    日辦理之離婚登記欠缺民法第1050條規定之法定方式，該兩
    願離婚應屬無效，請准予確認聲請人與相對人於109年7月9
    日所為兩願離婚無效等語。
四、經查：
  ㈠聲請人主張兩造原為夫妻，於109年7月9日至戶政事務所辦理
    離婚登記等情，業據提出兩願離婚書影本1件為證，核與卷
    附之兩造個人戶籍資料查詢結果相符，可信為真正。
  ㈡然聲請人主張兩造之離婚不符合法定要件，應屬無效乙節，
    業據關係人即離婚協議書之證人呂ＯＯ、呂ＯＯＯ到庭陳稱：聲
    請人拿空白離婚協議書給我們，相對人不在場，我們沒有詢
    問相對人任何有關離婚的事情，相對人也沒有告知我們任何
    有關離婚的事情，我們就在空白離婚協議書上簽名，我們沒
    有與兩造一同至戶政事務所辦理離婚事宜等語在卷，核與聲
    請人主張證人簽立離婚協議書之過程相符。及相對人亦不爭
    執二位證人並未向其確認有無離婚之事實。
　㈢此外，兩造及關係人呂ＯＯ、呂ＯＯＯ復於調解期日對於⒈聲請人
    拿空白離婚協議書予關係人呂ＯＯ、呂ＯＯＯ簽名，關係人等2人
    均未與兩造確認有無離婚之真意，且關係人等2人亦未與兩
    造一同至戶政事務所簽署並辦理離婚登記。⒉109年10月13日
    之調查筆錄所載之內容。⒊對於臺南○○○○○○○○109年11月5日
    南市府南戶字第1090081330號函之內容等事實，均不爭執，
    此有109年12月24日合意程序筆錄在卷可稽。
  ㈣綜上調查，兩造之離婚過程，係由聲請人獨自持空白離婚協
    議書予兩名證人呂ＯＯ、呂ＯＯＯ簽名，二名證人完成簽名後，
    並未向兩造確認有無離婚之真意，亦未偕同兩造前往戶政機
    關辦理離婚登記，難認兩名證人明確知悉兩造有離婚之真意
    ，依前開規定及最高法院判例意旨，兩造間之協議離婚不具
    備法定要件，難認業已解消兩造之婚姻關係。從而，聲請人
    聲請確認聲請人與相對人於109年7月9日所為兩願離婚無效
    ，為有理由，應予准許。
五、依家事事件法第33條第1項、第51條，民事訴訟法第78條、
    第87條第1項，裁定如主文。
中　　華　　民　　國　　110 　年　　1 　　月　　21　　日
                    家事法庭    法  官  許蕙蘭
上為正本係照原本作成。
如對本裁定抗告須於裁定送達後10日內向本院提出抗告狀，並應
繳納抗告費新臺幣1,000元。
中　　華　　民　　國　　110 　年　　1 　　月　　22　　日
                                書記官  林書婷